【裁判字號】    90,交聲,202
【裁判日期】    900404
【裁判案由】    違反道路交通管理處罰條例聲明異議
【裁判全文】
臺灣臺北地方法院交通事件裁定                      九十年度交聲字第二０二號
    異議人即
    受處分人  甲○○
右列受處分人因違反道路交通管理處罰條例案件，對於台北市交通事件裁決所中華民
國九十年三月一日所為之處分 (原處分案號：北市裁三字第駕裁二二－ＡＢＵ二五二
七二五號），聲明異議，本院裁定如左：
    主      文
異議駁回。
    理      由
一、按汽車駕駛人，行經有燈光號誌管制之交岔路口闖紅燈者，處六百元以上一千二
    百元以下（即新台幣【以下同】一千八百元以上三千六百元以下）罰鍰，道路交
    通管理處罰條例（民國九十年一月十七日總統修正公布前之舊法，新法雖經總統
    修正公布，惟其施行日期依同條例第九十三條規定須由行政院以命令定之，而行
    政院尚未以命令公布新法之施行日期，故以下所述及之本條例均係現在仍有效之
    修正生效前之舊法，先予敘明）第五十三條定有明文，且道路交通管理處罰條例
    所稱之汽車，依該條例第三條第八款規定包括機器腳踏車。再汽車駕駛人駕駛汽
    車違反道路交通管理處罰條例第五十三條規定者，除應依該條所規定之罰鍰處罰
    外，並予記違規點數三點，道路交通管理處罰條例第六十三條第一項第三款亦定
    有明文。再行為人如有違反道路交通管理處罰條例規定之行為在先，經交通勤務
    警察或依法令執行交通稽查任務人員制止時，不聽制止或拒絕停車接受稽查而逃
    逸者，依同條例第六十條第一項、第六十三第一項第一款規定應併欲記違規點數
    一點。易言之，如行為人行經有燈光號誌管制之交岔路口闖紅燈，而經交通勤務
    警察或依法令執行交通稽查任務人員發現並要求停車時，不聽制止或拒絕停車接
    受稽查而逃逸者，主管機關乃可依前揭到路交通管理處罰條例規定，對行為人科
    以一千八百元以上三千六百元以下之罰鍰，並予以記違規點數四點。
二、本件受處分人即異議人甲○○於八十九年六月十三日下午十時五十分許，騎乘車
    號ＢＢＷ－八一三號重型機車，沿台北市○○區○○路由南往北方向行駛，途經
    台北市○○區○○路、和平東路設有燈光號誌管制之交岔路口，竟於和平東路東
    西向均為綠燈，師大路為紅燈之情況下，闖越師大路之紅燈後右轉往東方向之和
    平東路行駛，適為站立於該路口之台北市政府警察局大安分局和平東路派出所（
    以下稱大安分局）員警全光義發現，並出示指揮棒及吹哨命受處分人停車，詎受
    處分人拒絕停車接受稽查而逃逸，經全光義記下受處分人所騎乘機車之車號，並
    以受處分人有違反前揭道路交通管理處罰條例第五十三條、第六十條第一項規定
    之行為掣單舉發，嗣將舉發通知單送達受處分人，受處分人於舉發通知單上所載
    應到案日期前向原處分機關為申訴，經原處分機關請舉發單位即大安分局調查結
    果，仍認受處分人有前開違規行為，原處分機關乃於九十年三月一日依前揭道路
    交通管理處罰條例第五十三條、第六十條第一項、第六十三條第一項第第一款、
    第三款規定從輕裁處異議人罰鍰一千八百元併予記違規點數四點。
三、訊據受處分人矢口否認有任何違反道路交通管理處罰條例之行為，辯稱：師大路
    縱然是紅燈，不過同時有一個右轉綠燈指示可以右轉和平東路，我既然沒有闖紅
    燈，又何來不服警察之取締云云，惟查：
    受處分人於前述時地騎乘前開車號機車闖紅燈，並不服警察之制止，拒絕停車接
    受稽查而逃逸之違規事實，業據證人即開單告發受處分人之員警全光義於本院九
    十年三月二十三日調查時，以具結擔保其供述之真實性並在負擔偽證罪之心理處
    罰狀態下供稱：（問：提示舉發單，本件係你舉發？）是我舉發；（問：舉發情
    形如何？）我在和平東路派出所服務已經有二年的時間，師大路、和平東路路口
    之燈號，如果和平東路東西向均是直行綠燈，這時師大路是不能紅燈右轉和平東
    路的，不過如果和平東路東往西方向是綠燈可以左轉師大路的時候，這時和平東
    路西往東方向是紅燈，此時師大路雖然是紅燈，但可以右轉和平東路往東行駛。
    本件當天我在那個路口服巡邏勤務，看到受處分人在和平東路東西向都是綠燈的
    時候，由師大路由南往北方向闖紅燈右轉和平東路往東行駛，我有拿指揮棒及吹
    哨子叫受處分人停車，不過受處分人看到我攔車並沒有停車，還偏向快車道加速
    繼續行駛，鑑於安全理由，我就記下車號，逕行舉發，當時視線良好，車號不會
    記錯（當日訊問筆錄參照），按證人全光義乃為原處分機關所認定受處分人有前
    開違規行為之原證人，其並到庭在本院法官面前以言詞供述本件訴訟上之待證事
    實－即受處分人有前開違規事實，本院由其上開供述已得有受處分人確有上開違
    規行為之心證，且於本件卷存證據資料內並無任何積極證據足以證明證人全光義
    上開供述係屬虛偽，亦無有足以令人顯信全光義其供述為不可採之品性證據或前
    科證據存在，本院自不得僅以證人為本件開單告發受處分人之員警而全盤抹煞其
    在訴訟上所具有之原證人資格，而受處分人對前開證人之供述並無法舉出或請本
    院調查任何對其有利之證據資料，以使本院對證人所供述受處分人違規之事實產
    生任何合理之懷疑，且交通警察掣單舉發違反道路交通管理處罰條例所列之違規
    事實，本質上為行政處分，係公務員基於職務上之權力，依法就特定之具體事件
    所為之具公法上效果之單方面行政行為，基於公務員為公法上行為具有公信力之
    原則，該行政行為當可被推定為真正，其據以依法處分之事實認定亦為正確無誤
    ，從而本件異議人既未能提出證據以資證明其確無違規行為，僅空言稱並未闖紅
    燈右轉及未有不服員警取締，尚難認其辯解為可採，本件事證明確，受處分人之
    違規行為堪以認定。
四、綜上所述，受處分人確有在前揭時地駕駛汽車行經有燈光誌管制之交岔路口闖紅
    燈及經交通勤務警察發現並要求停車，拒絕停車接受稽查而逃逸者之行為，從而
    原處分機關依前揭道路交通管理處罰條例第五十三條、第六十條第一項、第六十
    三條第一項第一款、第三款規定從輕裁處異議人罰鍰一千八百元並予記違規點數
    四點，核無違誤，本件受處分人之異議為無理由，自應將其異議駁回。
據上論斷，應依道路交通案件處理辦法第十九條，裁定如主文。
中      華      民      國    九十      年      四      月      四      日
                                      臺灣臺北地方法院交通法庭
                                          法  官  葉  建  廷
右正本證明與原本無異。
如不服本裁定，應於裁定送達後五日內向本院提出抗告狀。
                                          書記官  許  婉  如
中      華      民      國    九十      年      四      月      四      日


司法院資訊處製作；財團法人民間司法改革基金會備份。
